【裁判字號】    89,交訴,84
【裁判日期】    891130
【裁判案由】    公共危險等
【裁判全文】
臺灣高雄地方法院刑事判決                          八十九年度交訴字第八四號
    公  訴  人  臺灣高雄地方法院檢察署檢察官
    被      告  甲○○
右列被告因公共危險等案件，經檢察官提起公訴（八十九年度偵字第七三五三號），
本院判決如左：
    主  文
甲○○因過失致人於死，處有期徒刑壹年；又對於無自救力之人，依法令應扶助，而
不為其生存所必要之扶助，處有期徒刑壹年。應執行有期徒刑壹年拾月。緩刑肆年。
    事  實
一、甲○○考領有適當自小客車駕駛執照，於民國八十九年三月二十六日，明知於連
    續駕車逾八小時，精神、體力均疲累下不應再從事駕駛行為，詎仍駕駛車號ＶＤ
    ─八四五八號自用小客車，沿高雄市三民區○○○路由北往南方向行駛，於該日
    五時三十分許（起訴書就肇事時間誤載為二十七日二十時許），途經大順二路與
    大豐二路之交岔路口時，本應注意汽車行駛時，駕駛人應注意車前狀況，並隨時
    採取必要之安全措施，且依當時天候晴朗、光線為晨光、路面乾燥、無缺陷，並
    無任何障礙物，視距亦良好之情況下，即無不能注意之情形，竟因連續駕車逾八
    小時，復疏未注意車前之人、車動態，適有亦考領有適當重型機車駕照之邱祿盛
    騎乘車號ＷＶＬ—二八六號輕型機車，正沿大豐二路東南往西北方向朝建德路方
    向駕駛，甲○○見狀即閃避不及，而以車頭前保險桿及左側大燈處撞及邱祿盛所
    騎乘機車之右手把至右側腳踏板處，邱祿盛人、車倒地後，當場致邱祿盛受有頭
    部外傷性顱內出血、右前額部有縫線性傷口三處併挫擦傷、右鎖骨下部擦挫傷、
    右手背部有長條形割裂傷一處、右前臂外側有挫擦傷一處、右大腿、右小腿前部
    有大範圍擦、挫傷多處、右脛腓骨骨折、右腳踝內側瘀傷等重傷害，並陷於無自
    救能力，詎甲○○明知汽車駕駛人如肇事致人受傷或死亡，應即採取救護或其他
    必要措施，並向警察機關報告，不得逃逸，竟另萌遺棄及駕車肇事逃逸之犯意，
    竟未下車查看，亦未為必要之扶助、保護行為逕行逃逸，經在場目擊之路人，記
    下甲○○所駕駛之自用小客車車牌號碼後，即報警處理，經警循線，而於翌日即
    二十七日二十時許，在屏東縣屏東市光武四巷七十四號即甲○○之住處查獲，並
    發現甲○○已將肇事車輛送修完畢，而邱祿盛經送醫急救後，延至同年三月二十
    七日一時九分許，仍因外傷性顱內出血傷重不治死亡。
二、案經高雄市政府警察局三民第二分局報告臺灣高雄地方法院檢察署檢察官偵查起
    訴。
    理  由
一、訊據被告甲○○對於右揭時、地之駕車經過，且在前開路口曾發生撞及之事實坦
    承不諱，然矢口否認有過失致人於死並於肇事後逃逸、遺棄等犯行，辯稱：當日
    駕車已逾十幾個鐘頭，因非常疲累致精神不濟，伊僅知道有碰到東西，以為係與
    其他車輛發生擦撞，不知撞到何物，因為很疲勞只想回家睡覺，故繼續開車，伊
    並無肇事逃逸、遺棄之故意云云。
二、惟查：
  （一）就過失致人於死部分︰
    １、右揭被告駕駛車號ＶＤ─八四五八號自用小客車，於八十九年三月二十六日
        五時三十分許，行經高雄市三民區○○○路與大豐二路口撞及騎乘車號ＷＶ
        Ｌ—二八六號輕型機車之被害人邱祿盛後並未下車察看、救助，亦未報警處
        理即駕車逃逸，復經現場目擊之路人記下被告之車號後，始由承辦員警至被
        告家中查獲被告，並發現被告已將車輛受損處送修完畢之事實，業據證人即
        至現場處理之高雄市政府警察局交通大隊二分隊員警余堅仲在庭證述綦詳，
        並有道路交通事故調查報告表、高雄市政府警察局三民第二分局司法警察處
        理變死案件初步調查報告表及品順汽車電機行所開立之估價單等資料各一份
        、事故現場與車損照片八幀附卷可稽。
    ２、又被害人確因本件車禍受有受有頭部外傷性顱內出血、右前額部有縫線性傷
        口三處併挫擦傷、右鎖骨下部擦挫傷、右手背部有長條形割裂傷一處、右前
        臂外側有挫擦傷一處、右大腿、右小腿前部有大範圍擦、挫傷多處、右脛腓
        骨骨折、右腳踝內側瘀傷等傷害，終因頭部外傷致顱內出血不治死亡，亦經
        臺灣高雄地方法院檢察署檢察官督同法醫師相驗屬實，並製有勘驗筆錄、驗
        斷書、相驗屍體證明書各一紙在卷足憑。
    ３、按汽車按汽車行駛時，應注意車前狀況，隨時採取必要之安全措施，又汽車
        駕駛人連續駕車超過八小時者，不得駕駛，道路交通安全規則第九十四條第
        三項及第一百十四條第一款分別定有明文。依被告之智識及能力對於前開交
        通安全規則，當應知之甚明，且依當時天候晴朗、光線為晨光、路面乾燥、
        無缺陷，並無任何障礙物，視距亦良好之情況，即無不能注意之情形，竟疏
        未注意連續從事駕駛行為超過八小時後，可能造成駕駛人之精神不濟，注意
        力不集中，而發生交通事故，仍貿然駕車上路，及疏未注意車前之人、車動
        態等，以致本件車禍肇事令被害人死亡，被告之行為自有過失，且其過失行
        與被害人間死亡間具有相當因果關係。
  （二）有關肇事致人死亡而逃逸及遺棄部分︰
    １、觀諸被告肇事後，在事故現場留有二條分別為七點二公尺及十點五公尺長之
        煞車痕，被害人之機車倒地後亦留有一條長約十二公尺之刮地痕，及一呈長
        條狀之大灘血跡，沿刮地痕周圍並有散落一地被害人所載之安全帽一頂、保
        麗龍便當盒、塑膠袋等物，被害人之機車因撞及而受損之部位為右手把及右
        踏板區處破裂，被告則為前車頭保險桿凹陷、左側大燈處亦破裂，及左下側
        擋風玻璃有輪狀裂紋等情，此分別有前開道路交通事故調查報告表一份及事
        故現場與車損相片八幀附卷可稽，均可見車禍發生時衝撞力之大，撞擊聲亦
        必然巨大，被告乘坐於駕駛座上必然有深刻之感受，由此現場來看，與單純
        車輛間之擦撞顯有不同，被告應有肇事致人死、傷之認識；且被告自承有發
        生撞及，但不知撞及何物，以本件車損之嚴重，衡諸常情，一般人亦會下車
        探究是非，被告竟不下車查看，反而駕車逃離現場，復能從肇事地點駕車返
        回屏東住處，被告亦自承當時並無服用酒類或施用毒品及其他藥物，僅係駕
        車逾八小時精神疲憊，在事故現場亦可看出被告當時尚有進行煞車之閃避措
        施，足認被告精神狀況尚未達耗弱致辨別一般事理有所減低之程度，又撞及
        地點係在馬路中央，並非一般巷道，或路旁有堆置物品之地，被告亦承稱知
        悉當時有發生撞及，竟不知會撞及人，顯與常理不符，孰人能信？
    ２、按汽車駕駛人，駕駛汽車肇事致人受傷或死亡，應即採取救護或其他必要措
        施，並向警察機關報告，不得駛離，道路交通管理處罰條例第六十二條第一
        項定有明文。本件被害人因本件車禍致受有頭部外傷性顱內出血、右前額部
        有縫線性傷口三處併挫擦傷、右鎖骨下部擦挫傷、右手背部有長條形割裂傷
        一處、右前臂外側有挫擦傷一處、右大腿、右小腿前部有大範圍擦、挫傷多
        處、右脛腓骨骨折、右腳踝內側瘀傷，已如前述，係屬無自救能力之人，被
        告依前開法令規定對被害人自有扶助之義務，竟未下車查看，亦未予扶助、
    救護，逕自駕車離去，其有不為被害人生存所必要之扶助、保護及肇事致人
        死傷而逃逸之不確定故意，至為明灼。又被害人於該日即二十六日五時三十
        分許發生事故受有前述之傷害，經救護車送高雄醫學院急救，然至翌日即二
        十七日一時九分許，仍因車禍外力撞擊致使頭部外傷致外傷性顱內出血死亡
        ，被害人之死亡顯係被告之過失行為所致。綜上所述，被告所辯，顯屬臨訟
        卸責之詞，不足採信。本件事證明確，被告犯行洵堪認定。
三、核被告甲○○所為，係犯刑法第二百七十六條第一項過失致人於死罪、第二百九
    十四條第一項遺棄罪、第一百八十五條之四之駕駛動力交通工具肇事致人死傷而
    逃逸罪。被告駕車撞及被害人倒地受有前開之傷害，而為無自救力之人，竟不停
    車查看為被害人生存所必要之扶助，反起意駕車逃離現場，為一行為而觸犯刑法
    第一百八十五條之四之駕駛動力交通工具肇事致人死亡而逃逸罪，及刑法第二百
    九十四條第一項之遺棄罪之想像競合犯，應依刑法第五十五條規定從情節較重之
    同法第二百九十四條第一項之遺棄罪論處。被告所涉犯之刑法第二百七十六條第
    一項之罪及第二百九十四條第一項之罪，犯意各別，罪名有異，應分論併罰。公
    訴人雖僅就被告駕駛動力交通工具肇事致人死傷而逃逸罪之犯行提起公訴，然檢
    察官就犯罪事實一部起訴者，其效力及於全部，本件被告遺棄罪部分之犯罪事實
    ，與前揭論罪科刑之駕駛動力交通工具肇事致人死傷而逃逸罪，有想像競合犯之
    裁判上一罪關係，已如前述，本院自得一併審究。爰審酌被告連續駕駛超過八小
    時，仍駕車上路，嚴重影響公共交通秩序，且疏未注意車前之人、車動態之過失
    程度，肇致本件車禍事故，並發生被害人死亡之嚴重結果，且被告於肇事後復逃
    逸，未進行扶助、救護被害人，置被害人於事故現場而不顧，且犯罪後仍否認犯
    行，毫無悔意，又雖已與被害人家屬達成和解，但仍約有四十餘萬尚未償付被害
    人家屬等一切情狀，分別量處如主文所示之刑，並定其應執行之刑，以為懲儆。
    末查，被告前未曾受有期徒刑以上刑之宣告，有卷附本院被告院內索引卡紀錄表
    及台灣高等法院被告全國前案紀錄表各一份可按，被告因一時思慮不周而觸犯前
    開罪，且已與被害人家屬達成和解，此亦有調解書一紙附卷足據，是被告經此偵
    、審程序及刑之宣告，當知所警惕，而謹遵駕駛規則交通秩序從事駕駛行為，信
    無再犯之虞，本院認所宣告之刑以暫不執行為適當，故諭知緩刑肆年，用啟自新
    ，並諒被告當執此機會盡力清償前開和解款項予被害人家屬，以觀後效。
據上論斷，應依刑事訴訟法第二百九十九條第一項前段、刑法第一百八十五條之四、
二百七十六條第一項、第二百九十四條第一項、第五十五條、第五十一條第五款、第
七十四條第一款，罰金罰鍰提高標準條例第一條前段，判決如主文。
中      華      民      國    八十九    年     十一     月     三十     日
                            臺灣高雄地方法院刑事交通庭
                                法    官    程克琳
右正本證明與原本無異。
如不服本判決，應於判決送達後十日內，向本院提出上訴狀。
                                書 記 官    王麒雄
中    華    民    國      八十九      年      十一      月      三十    日
【 附錄本案論罪科刑法條】
刑法第二百七十六條第一項︰
因過失致人於死者，處二年以下有期徒刑、拘役或二千元以下罰金。
刑法第二百九十四條第一項︰
對於無自救力之人，依法令或契約應扶助，養育或保護而遺棄之或不為其生存所必要
之扶助、養育或保護者，處六月以上五年以下有期徒刑。
刑法第一百八十五條之四︰
駕駛動力交通工具肇事，致人死傷而逃逸者，處六月以上五年以下有期徒刑。


司法院資訊處製作；財團法人民間司法改革基金會備份。
